最高法院民事判決
111年度台上字第2308號
上  訴  人  呂秀娟                              
訴訟代理人  何志揚律師
被 上訴 人  華鮮食品工業有限公司
法定代理人  楊榮華        
訴訟代理人  許錫津律師
上列當事人間請求職業災害補償事件，上訴人對於中華民國111
年7月6日臺灣高等法院臺中分院第二審判決（110年度重勞上字
第1號），提起一部上訴，本院判決如下：
    主  文
上訴駁回。
第三審訴訟費用由上訴人負擔。 
    理  由
一、本件上訴人主張：伊於民國107年5月21日受僱於被上訴人擔
    任包裝作業員，於同年10月15日上班操作漢堡包裝機（下稱
    系爭機器）時，因包裝袋沾黏於溫度約120度之封刀上，發
    生異常，為排除故障，伊伸左手入機台內清除沾黏，手指遭
    運轉中封刀捲入，致受有左手食指、中指、無名指（下稱系
    爭手指）壓砸併4度燒燙傷（下稱系爭傷害，該事故下稱系
    爭事故），嗣接受系爭手指骨頭凸出修整手術，造成伊心靈
    創傷症候群。系爭職業災害事故，肇因於被上訴人未對伊進
    行任何安全衛生教育及訓練，且就系爭機器無防呆設計、亦
    無事故發生時之緊急解除裝置，違反職業安全衛生法第5條
    、第6條第1項第1款、第32條第1項、職業安全衛生設施規則
    第57條第1項、110年7月7日修正發布前之職業安全衛生教育
    訓練規則第16條第1項前段等保護他人之法律，致伊受有損
    害，伊自得依勞動基準法（下稱勞基法）第59條第1款規定
    ，請求被上訴人給付醫療費用證明書費新臺幣（下同）2920
    元；另得依民法第184條第2項、第193條、第195條規定，請
    求被上訴人賠償義肢重建費用148萬328元，及因原審以伊與
    有過失，減輕被上訴人50%賠償金額及不准之費用，即看護
    費用6000元、減少勞動能力損失52萬5292元及精神慰撫金75
    萬元，合計276萬4540元等情。爰依前開規定，求為命被上
    訴人再給付276萬4540元，及自108年10月29日起加付法定遲
    延利息之判決（未繫屬本院部分，不予贅述）。
二、被上訴人則以：伊雖未依職業安全衛生法第32條第1項規定
    （下稱系爭規定），對上訴人施以職業安全衛生教育訓練，
    然其已任職5個月，反覆操作系爭機器，並無變更工作，非
    於甫操作該機器未久即發生系爭事故。且系爭機器為簡易型
    機器，設有安全防護罩（下稱防護罩），僅須掀開防護罩或
    按下緊急停止按鈕，機台即會停止運轉，依現有防護裝置及
    目前科技，已竭盡所能防免危險發生。上訴人請求醫療費用
    補償中之證明書及其他費用合計2920元，非勞基法第59條第
    1款所定必需之醫療費用。且其迄未裝設義肢，亦未證明其
    必要性，復已按此以減少勞動能力比例19%，計算減少勞動
    能力之損失，再請求賠償義肢費用，顯係重複；其請求精神
    慰撫金100萬元亦屬過高。又上訴人對於操作流程已熟稔，
    率於系爭機器運轉中，逕將左手伸入防護罩與產品輸送帶之
    縫隙致受傷，對於系爭事故有重大疏失，亦應減輕伊賠償責
    任等語，資為抗辯。
三、原審審理結果，以：上訴人自107年5月21日起受僱於被上訴
    人，擔任包裝作業員，嗣於同年10月15日在被上訴人營業處
    所操作系爭機器時，受有系爭傷害，為職業災害。上訴人固
    得依勞基法第59條第1款規定請求醫療費用補償，惟其所請
    求2920元部分，屬證明書及其他費用，非屬必需之醫療費用
    ，不應准許。參諸證人楊絲華、陳俊達（均為被上訴人員工
    ）及林瀚潁（即被上訴人前員工暨上訴人之前夫）之證詞，
    並勞動部職業安全衛生署針對系爭事故之調查結果，乃被上
    訴人未依系爭規定，對上訴人施以從事工作與預防災變所必
    要之安全衛生教育及訓練，被上訴人確有違反上開保護他人
    法律之侵權行為。再依證人劉圳清（即生產販售系爭機器之
    凱友包裝機械有限公司營業經理）之證述，可知該機器之封
    刀運作時溫度為120至130度，馬達係一馬力，扭力在2、3百
    公斤，甚為危險，故在該機器上設有防護罩，並在防護罩上
    、輸送帶進入口封口處，張貼「高溫危險請勿觸摸」等警告
    標示，且在防護罩上設有緊急開關，及清楚標示「機器使用
    中，手請勿伸入」暨「機器運轉中請勿打開」等防笨設計，
    被上訴人未對上訴人施以安全衛生教育及訓練，與上訴人所
    受系爭傷害間，應有相當因果關係存在。上訴人自得依民法
    第184條第2項規定，請求被上訴人賠償看護費用1萬2000元
    、減少勞動能力損失105萬584元，及上訴人因系爭事故造成
    系爭手指部分切除，終身勞動能力減損19%，傷勢嚴重，除
    影響其手部機能及外觀，更因身心受創而需至身心科就診，
    其精神上自受有莫大之痛苦，請求精神慰撫金以50萬元適當
    。另上訴人提出之估價單、試算表，未能證明其有進行義肢
    重建之必要性，且上訴人如有裝置義肢，則其因系爭事故所
    減少之勞動能力，必須重新評估，但法院徵詢長庚醫療財團
    法人林口長庚紀念醫院，因上訴人目前未實際裝設義肢，尚
    無法就其裝設義肢後之勞動能力減損部分，進行鑑定。為免
    與前揭減少勞動能力之損害，發生部分重複賠償之情形，自
    難准許其所請求義肢重建費用148萬328元。又審酌系爭機器
    設有防護罩、緊急按鈕，並張貼警告標示，上訴人已操作該
    機器4個多月，應當知悉該機器之危險性，且該機器運作時
    溫度甚高，若逕將手伸入，極可能會遭封刀或機器壓砸或燙
    傷，具一般智識之上訴人亦難諉稱不知，卻於系爭事故發生
    時，未開啟防護罩或按下緊急按鈕，逕將左手伸入機台內，
    致受有系爭傷害，其對系爭事故之發生，顯亦有疏未注意之
    過失，應負擔50%之過失責任，自應減輕被上訴人50%之賠償
    金額。是上訴人依勞基法第59條第1、2、3款規定及侵權行
    為之法律關係，除得請求原審已判命給付確定之金額67萬28
    99元本息外，已無從再請求被上訴人賠償。從而，上訴人依
    勞基法第59條第1款規定及侵權行為之法律關係，請求被上
    訴人再給付276萬4540元，及自108年10月29日起加付法定遲
    延利息，為無理由，應予駁回，為其心證所由得。並說明兩
    造其餘攻擊防禦方法暨舉證於判決結果不生影響，毋庸逐一
    論駁之理由，因而就上述聲明，維持第一審所為上訴人敗訴
    之判決，駁回其上訴。經核於法並無違背。上訴論旨，猶就
    原審取捨證據、認定事實之職權行使，暨其他與判決基礎無
    涉之理由，指摘原判決關此部分不當，聲明廢棄，非有理由
    。
據上論結，本件上訴為無理由。依民事訴訟法第481條、第449條
第1項、第78條，判決如主文。
中　　華　　民　　國　　111 　年　　12　　月　　8 　　日
                      最高法院勞動法庭
　　　　                  審判長法官  袁  靜  文
                                法官  林  金  吾
                                法官  陳  靜  芬
                                法官  石  有  為
                                法官  許  秀  芬
本件正本證明與原本無異
                          書　記　官　林  沛  侯
中　　華　　民　　國　　111 　年　　12　　月　　20　　日